【裁判字號】    89,訴,309
【裁判日期】    891212
【裁判案由】    偽造文書
【裁判全文】
臺灣嘉義地方法院刑事判決                          八十九年度訴字第三九號
    公  訴  人  臺灣嘉義地方法院檢察署檢察官
    被      告  甲○○
    選任辯護人  王清海律師
右列被告因偽造文書案件，經檢察官提起公訴（八十九年度偵字第二六四八號），本
院判決如左：
    主  文
甲○○連續行使偽造私文書，足以生損害於公眾及他人，處有期徒刑肆月。扣案之金
聖昌皇帝雞燉料（貨物條碼0000000000000號）參拾包及子愛屋金線蓮
皇帝雞佐料（貨物條碼0000000000000號）壹包之商品條碼均沒收。
    事  實
一、甲○○係嘉義市○○路一六四號十一樓之一金聖昌實業有限公司（下稱金聖昌公
    司）負責人，金聖昌公司以生產燉料為業務。緣子愛貿易有限公司（下稱子愛公
    司）以經營食品百貨等買賣為業務，於民國八十五年十月四日向中華民國商品條
    碼策進會申請登記之商品條碼「６６７０」，於八十八年十月四日申請第二期號
    碼登記證，而金聖昌公司則未聲請該商品條碼，然因子愛公司曾向甲○○購買「
    皇帝雞燉料」原料，甲○○由此得知子愛公司上開商品條碼後，甲○○竟基於概
    括犯意，自八十八年十一月初某日起，連續委託不知情之盈銓有限公司經理楊明
    淡在金聖昌產品包裝袋上，印製冒用子愛公司為便利商品製造及銷售管理自動化
    向中華民國商品條碼策進會申請登記使用之商品條碼「６６７０」，偽造表示由
    該會授予廠商之商品條碼於其所生產之皇帝雞燉料商品上，藉以銷售使用，足以
    生損害於子愛公司及中華民國商品條碼策進會對條碼管理之正確，迄八十八年十
    一月二十七日為子愛公司在台北市世貿大樓食品展中購得冒用上開商品條碼之金
    聖昌公司之產品三件。
二、案經子愛公司訴由臺灣嘉義地方法院檢察署檢察官偵查起訴。
    理  由
一、訊據被告矢口否認右揭犯行，辯稱：「金線蓮皇帝雞佐料」背面之商品條碼係告
    訴人於八十七年一月間向被告訂購十萬包，被告交由楊明淡製造包裝袋，包裝袋
    之設計、文字圖案等編排均由告訴人指示決定，條碼也是告訴人提供。惟第一批
    二千包交貨後，告訴人發現銷售情形不佳，才指示改變包裝袋，將金線蓮皇帝雞
    佐料改為皇帝雞燉料，袋面標明古都金聖昌極品及金聖昌實業有限公司榮譽出品
    ，背面代理欄空白，留下空白處供告訴人於轉售他公司行號時貼上公司行號或貼
    上該公司名稱及營業場所，其他文字記載及條碼不變，故第二次變更後之包裝袋
    也是告訴人指示印製，並非被告冒用云云。惟查：
  （一）編號「６６７０」之商品條碼，係子愛公司於八十五年間向中華民國商品條
        碼策進會登記使用之商品條碼，於八十八年十月四日申請第二期，使用期間
        自八十八年十月四日起，至九十一年十月四日止，有該會八十八年十月四日
        所發之號碼登記證二紙在卷可稽，而告訴人否認有授權被告使用「６６７０
        」商品條碼。
  （二）證人盈銓有限公司經理楊明淡於審理中證稱：「（問：【提示金聖昌公司皇
        帝雞燉料】包裝是何人拿給你做的？）甲○○先生拿來的」，「是被告拿原
        稿設計圖給我們製作，條碼也是他們設計上就有的」等語（詳本院八十九年
        七月二十五日訊問筆錄），又於警訊時陳稱：「（問：你提供金線蓮皇帝雞
        包裝袋背面印上子愛公司之袋子是否亦為金聖昌公司甲○○委託你製造？）
        是的，提供之空塑膠包裝袋也是甲○○製造的」等語，足證冒用子愛公司商
        品條碼「６６７０」之袋子係被告提供楊明淡製造。
  （三）被告於偵查中先供稱：「告訴人訂貨之後並未交貨，告訴人向我訂金線蓮材
        料，然後子愛公司又向印刷廠訂包裝盒，盒上印有條碼，子愛公司後來又向
        我買了十包原料，原料有我們公司名稱，條碼是子愛公司叫印刷廠印上去的
        ，那不是我印的，條碼一件才四百多元，我不可能盜用他的條碼」云云（詳
        八十九年度他字第六九三號卷第十七頁背面），後改供稱：「（問：你的條
        碼何時取得？）已經八年了」、「（問：條碼功用？）電腦判別之用，６６
        ７０是我公司租用，是公司碼之後才是產品碼」、「那是特旺廣告取得我與
        他公司共用」、「（問：為何稱條碼只要四百元？）那是在繳三萬元之後，
        每增加一支要四百多元」云云（詳八十九年度他字第六九三號卷第二十四頁
        背面）。復於嘉義市警察局於八十九年四月十一日十一時三十分許，持臺灣
        嘉義地方法院檢察署搜索票前往嘉義市○○路一六四號十一樓一室金聖昌實
        業有限公司內搜索，扣得：一、金聖昌皇帝雞燉料（貨物條碼000000
        0000000號）三十包；二、子愛屋金線蓮皇帝雞佐料（貨物條碼00
        00000000000號）一包等物後，被告又改稱：金聖昌皇帝雞燉料
        及子愛屋金線蓮皇帝雞佐料是子愛貿易有限公司委託其製造，向其購買的產
        品。該二項產品之料理包均由其製造，另包裝塑膠袋是嘉義縣民雄鄉興南村
        頭橋二二八之二二號盈銓有限公司楊明淡所製造的，是由其委託楊明淡製造
        ，該二項產品之貨物條碼是子愛公司所提供。子愛公司於八十七年元月間向
        其訂購金線蓮皇帝雞佐料十萬包，但因樣品看不滿意，所以再更改包裝為皇
        帝雞燉料，於八十七年三月六日交貨二千包給子愛公司，價格是十萬元，成
        交此次後，子愛公司即未再取貨。該批剩餘之包裝袋約九萬餘個置於嘉義縣
        番路鄉下坑村北勢子十二鄰三十七號工廠，於八十八年九月二十一日地震時
        發生火警，全數燒燬，查獲之三十一包燉料是於八十七年三月六日交貨二千
        包給子愛公司時剩下而放置在金聖昌公司的云云（詳八十九年度他字第六九
        三號卷第三十頁），前後矛盾，且無法提出其取得商品條碼或曾獲告訴人授
        權之證據。
  （四）被告辯稱：「是子愛公司向其訂購十萬包，條碼是由子愛公司提供，而且子
        愛公司並無製造權，只有銷售權，子愛公司委託金聖昌代工，但只交貨二千
        包」云云。惟查：若係子愛公司委託金聖昌公司製造，則子愛公司在包裝上
        以自己公司名義及條碼委託金聖昌製造即可，又何需用子愛公司之條碼而改
        用生聖昌公司名義？至被告復以條碼是由子愛公司叫被告印的，因為告訴人
        不能在國內販賣，所以才用金聖昌公司名義云云置辯，惟不但為告訴人所否
        認，並陳稱：「我們公司也可以在國內銷售」等語（詳本院八十九年八月二
        十五日訊問筆錄），且查子愛公司向經濟部登記之營業範圍包括食品之買賣
        業務，有子愛公司營利事業登記證及公司執照影本各一紙附卷可稽，足證子
        愛公司非如被告所謂用金聖昌公司名義才能在國內販賣之情形。被告此部分
        所辯，不足採信。
  （五）告訴人於八十八年十一月間在臺北市世貿大樓食品展之攤位，發覺金聖昌公
        司之產品使用告訴人之商品條碼「６６７０」而提出告訴。被告以在臺北市
        世貿大樓食品展設攤賣有告訴人商品條碼「６６７０」之人係章銘洲，而章
        銘洲係向告訴人購買產品後在世貿大樓販賣，所賣者係告訴人委託被告製造
        之產品置辯，惟查證人章銘洲於審理中證稱：「（問：你有賣過金聖昌公司
        的貨？）有的，在八十八年九月許有賣過金聖昌公司的貨，賣過冬蟲夏草茶
        等燉料，子愛公司的貨是我在新光三越買的，用以比較價格」、「我認識被
        告三年了，我直接打電話向他訂貨，我只有在世貿賣過金聖昌公司食品一次
        ，之前我都是在傳統市場賣金聖昌食品」，「（問：你在新光三越如何買到
        燉料？）我在那裏買到金聖昌公司的燉料（皇帝雞燉料），是在新光三越頂
        樓美食展，在賣燉料旁邊有海報，上面其中有一項寫『子愛屋皇帝雞燉料六
        包一千元』」，「（問：你在世貿所賣的燉料包裝為何？）都是金聖昌公司
        的包裝」，「我當時在新光三越買的，是被告公司告訴我說，子愛公司有向
        他們公司進貨，他們皇帝雞燉料六包賣一千元，如果我拿子愛公司的價格到
        世貿展覽時，我以比較低的價格賣給顧客，可以促銷金聖昌公司的產品」等
        語（詳本院八十九年十月三日訊問筆錄），足證證人章銘洲係向被告金聖昌
        公司買燉料後在世貿賣過一次，且該包裝係金聖昌之包裝，至於在臺北市世
        貿大樓擺設子愛公司之貨品，是章銘洲在新光三越向買的，僅用以比較價格
        ，而非用以販賣等事實。被告辯稱證人章銘洲所賣之產品，係告訴人向被告
        買了金聖昌包裝燉料交由章銘洲在世貿販賣云云，不足採信。
  （六）被告提出「古早風味冬蟲夏草燉料」二個及「金聖昌古都皇帝雞燉料」包裝
        一個，而辯以被告公司還有賣燉料給其他公司，外包裝均以金聖昌公司所包
        裝，但在背面會留有空白處，讓承買廠商公司貼上自己公司名稱地址等，而
        條碼也是該廠商公司的，以證明告訴人有提供條碼讓金聖昌公司製造云云。
        惟其他公司縱曾同意金聖昌公司印製條碼，但並不能推論子愛公司亦同意金
        聖昌公司使用，故被告此部分之供述，尚不足以推翻前述不利於被告之事實
        。
  （七）綜上，被告所辯，係屬卸責之詞，不足採信，犯行堪以認定。
二、按商品條碼，係表彰一定之商品種類及歸屬而使用於商品上之符號，為準私文書
    之一種，被告擅自偽造子愛公司商品條碼在金聖昌公司生產之產品上販售，核係
    犯刑法第二百二十條第一項、第二百十條、第二百十六條之行使偽造準私文書罪
    ，其偽造準私文書之低度行為應為行使之高度行為所吸收，不另論罪。而其行使
    偽造準私文書罪部分，被告前後多次犯行，時間緊接，犯罪構成要件相同，顯係
    基於概括犯意而為，應依連續犯規定論以一罪，並加重其刑。另被告利用不知情
    之人以偽造條碼，為間接正犯。爰審酌被告未經子愛公司許可，任意使用他人之
    商品條碼，造成他人銷售管理之困擾，犯後飾詞否認態度不佳，及其犯罪之動機
    、目的、手段等一切情狀，量處如主文所示之刑。扣案之金聖昌皇帝雞燉料（貨
    物條碼0000000000000號）三十包及子愛屋金線蓮皇帝雞佐料（貨
    物條碼0000000000000號）一包係被告所有，業據其供明在卷（詳
    八十九年度偵字第六九三號卷第二十九頁背面），且為其供犯罪所用之物，其上
    之商品條碼，爰依刑法第三十八條第一項第二款沒收之。另子愛公司於臺北市世
    貿大樓所購之冒用商品條碼「６６７０」之金聖昌公司產品三件，因已為子愛公
    司所有，非被告所有之物；又被告偽造之所有用於金聖昌公司產品之子愛公司向
    中華民國商品條碼策進會登記使用之商品條碼「６６７０」之條碼，並未扣案，
    且難證明尚有產品而屬被告所有，均不為沒收之諭知。
本案經檢察官林俊良到庭執行職務
據上論斷，應依刑事訴訟法第二百九十九條第一項前段，刑法第五十六條、第二百十
六條、第二百十條、第二百二十條第一項、第三十八條第一項第二款，判決如主文。
本案經檢察官林俊良到庭執行職務
中    華    民    國      八十九      年      十二      月      十二    日
                                      臺灣嘉義地方法院刑事第二庭
                                          法  官  張    育    彰
右正本證明與原本無異。
如不服本判決，應於判決送達後十日內向本院提出上訴狀( 應附繕本 )。
中    華    民    國      八十九      年      十二      月      十二    日
                                          書記官  馮    澤    文


司法院資訊處製作；財團法人民間司法改革基金會備份。
